【裁判字號】    98,訴,1449
【裁判日期】    990120
【裁判案由】    侵權行為損害賠償
【裁判全文】
臺灣高雄地方法院民事判決              98年度訴字第1449號
原      告  乙○○
                      通訊處：.
                              .
訴訟代理人  薛西全律師
            劉妍孝律師
            邱國逢律師
被      告  甲○○
上列當事人間侵權行為損害賠償事件，原告提起刑事附帶民事訴
訟，經本院刑事庭裁定移送前來（98年度附民字第29號），本院
於民國99年1 月6 日言詞辯論終結，判決如下：
    主      文
被告應給付原告新臺幣肆拾壹萬柒仟柒佰肆拾參元，及自民國九
十八年五月六日起至清償日止，按週年利率百分之五計算之利息
。
原告其餘之訴駁回。
訴訟費用由被告負擔四分之一，其餘由原告負擔。
本判決第一項得假執行，但被告如以新臺幣肆拾壹萬柒仟柒佰肆
拾參元為原告預供擔保，免為假執行。
原告其餘假執行之聲請駁回。
    事實及理由
壹、程序事項：
一、本件被告經合法通知，未於言詞辯論期日到場，核無民事訴
    訟法第386 條各款所列情形，爰依原告聲請，由其一造辯論
    而為判決。
二、按訴狀送達後，原告不得將原訴變更或追加他訴，但擴張或
    減縮應受判決事項之聲明者，不在此限，民事訴訟法第255
    條第1 項第3 款定有明文。本件原告原起訴請求被告給付新
    臺幣（下同）1,618,885 元，及自起訴狀繕本送達之翌日起
    至清償日止，按週年利率5%計算之利息，嗣於民國98年11月
    25日具狀將上開請求金額減縮為1,616,628 元，又於98年11
    月30日準備程序期日將上開利息起算日減縮自附帶民事訴訟
    裁定送達翌日起算，其餘不變（見本院卷第56頁、第60頁）
    ，核屬減縮應受判決事項之聲明，於法相合，先予敘明。
貳、實體事項
一、原告主張：被告為位在高雄縣路竹鄉○○村○○路與下甲路
    口之第二家檳榔攤之廚師，於96年5 月1 日凌晨某時許，在
    該檳榔攤附設KTV 內，因敬酒等事項與原告及訴外人朱彥良
    、黃紹清發生齟齬，竟於是日凌晨3 時許，在原告等人欲結
    帳離去時，在上址KTV 門口，手持球棒毆打前來勸架之原告
    ，待原告還手後，被告又從廚房內取出類似菜刀之刀器朝原
    告之頭部及身上砍傷七刀，造成原告受有右前臂、上臂、合
    併前臂血管、神經肌肉損傷、左耳刀切傷合併軟骨外露、左
    背、左前胸切傷、雙小腿外側鈍傷、右橈骨遠端骨折等傷害
    ，被告因上開行為，業經本院以97年易度字第1146號刑事判
    決判處有期徒刑8 月，而原告因被告上開傷害行為，已支出
    醫藥費17,743元，又因此傷害行為致右手腕手術治療後活動
    度僅剩屈曲70度至伸展70度，按勞工保險殘廢給付標準表，
    係屬第94殘害項目之殘廢等級第13級，喪失勞動能力達23.0
    7%，如依勞工每月基本工資計算，計至法定退休年齡，計受
    有1,098,885 元之損害，且原告身心受有極大創傷，精神上
    痛苦不堪，致受有精神上損害50萬元，爰依民法第184 條第
    1 項、第193 條第1 項及第195 條第1 項前段之規定，提起
    本訴請求損害賠償，並聲明：(一)被告應給付原告1,618,885
    元，及自附民裁定送達之翌日起至清償日止，按週年利率5%
    計算之利息。(二)並陳明願供擔保，請准宣告假執行。
二、被告未於言詞辯論期日到場，據其於先前準備程序期日到場
    之陳述則以：原告確實於案發當天有到伊經營之第二家檳榔
    攤內消費，惟原告係遭他人砍傷，伊並未毆打、砍傷原告，
    自無須對原告負損害賠償責任等語資為抗辯，並聲明：(一)原
    告之訴駁回。(二)如受不利判決，願供擔保請准免為假執行。
三、本院之判斷：
  (一)原告主張被告係位於高雄縣路竹鄉○○村○○路與下甲路口
    之第二家檳榔攤之廚師，原告及友人朱彥良、黃紹清於案發
    日因在上開店內因故與人發生衝突，原告並因而遭毆打及砍
    擊，致受有前開右前臂、上臂、合併前臂血管、神經肌肉受
    損；左耳刀切傷合併軟骨外露；左背、左前胸刀切傷；雙小
    腿外側鈍傷；右橈骨遠端骨折等傷害，此為被告於刑事案件
    審理時所不爭執（見本院刑事易字卷第24頁、本院卷第21頁
    ），並有卷附診斷證明書可稽（見附民卷第36頁），堪信屬
    實。
  (二)又原告主張是日是遭被告手持球棒毆打及砍傷等語，惟此為
    被告所否認，並以前詞置辯，然查：
  1.據證人朱彥良、黃紹清於刑事偵查及審理時均一致證述其等
    於上開案發時日有與原告共同至被告所營之第二家檳榔攤唱
    歌、飲酒，其等於結帳時，因與被告店內人員發生衝突，原
    告要護朱彥良，被告就持球棒毆打原告，嗣並進而持刀砍傷
    原告等情（見警卷第13頁至第19頁、偵卷第7 至8 頁、本院
    易卷第72至第78頁），核與原告上開主張受被告持球棒毆打
    及持刀傷害之情節大致相符，亦與卷附財團法人義大醫院診
    斷證明書、義大醫院98年2 月2 日義醫字第09800136號函文
    1 紙暨病歷資料所載傷勢相符（見本院刑事易字卷第126 至
    第172 頁、第21頁），又衡諸原告及證人朱彥良、黃紹清與
    被告原均素不相識，並皆因在案發地點敬酒等細故方才結識
    ，已據原告及證人於刑事案件審理時陳述在卷（見本院刑事
    易字卷第第70頁、第77頁、第176 頁、第179 頁、180 頁）
    ，並為被告所自承（見本院刑事易字卷第195 頁），則其等
    既與被告皆無嫌隙仇怨，茍非事實，實無甘冒受有偽證之刑
    責而無端誣陷被告之必要；況由原告及證人黃紹清均陳述案
    發當時有持刀械與其等發生爭執衝突者，尚有上開檳榔攤之
    另名廚師即訴外人劉俊義在場（見本院刑事易字卷第76頁、
    178 頁），然由原告及證人均一致指證係被告持刀械傷害原
    告，顯見應無誤認之虞，故原告主張其係受被告所毆打及砍
    傷，應非子虛，被告空言抗辯原告所受傷害係遭他人所為，
    並未舉證以實其說，所辯尚難採信。
  2.又被告因此傷害案件，並經本院以以97年度易字第1146號刑
    事判決認定犯傷害罪而處有期徒刑8 月，嗣經被告提起上訴
    ，復經台灣高等法院以98年度上易字第503 號刑事判決駁回
    上訴確定在案，業經調閱本院上開刑案卷核閱無訛，並有上
    開刑事判決2 份附卷可稽（見本院卷第72頁至第76頁），核
    與本院前開認定相符，故原告主張其於上開時日在被告所營
    之第二家檳榔攤遭受被告持球棒毆打及持刀砍傷之之侵權行
    為，應信屬真實。被告所辯，要無足採。
  (三)按因故意或過失，不法侵害他人之權利者，負損害賠償責任
    ；不法傷害他人之身體或健康者，對於被害人因此喪失或減
    少勞動能力，或增加生活上需要時，應負損害賠償責任；不
    法侵害他人之身體、健康、名譽、自由、信用、隱私、貞操
    ，或不法侵害其他人格法益而情節重大者，被害人雖非財產
    上之損害，亦得請求賠償相當之金額；民法第184 條第1 項
    前段、第193 條第1 項、第195 條第1 項分別定有明文。本
    件原告所受傷害，既出於被告故意傷害行為所致，揆諸前揭
    規定，原告主張被告就此應負侵權行為損害賠償責任，自非
    無據，茲就原告之請求項目及請求金額有無理由，應以若干
    為適當，分述如下：
  1.醫藥費17,743元部分：
    原告主張其因被告之傷害行為支出醫療費用17,743元，業據
    其提出義大醫院收據及診斷證明書為證（見本院卷第24頁至
    第31頁），被告對上開診斷證明書及有收據之醫療費用均無
    意見（見本院卷第22頁），而原告所受損害既因被告傷害行
    為造成，自得向被告請求，故原告請求被告給付上開醫療費
    用支付，自屬有據，應予准許。
  2.勞動能力損失1,098,885元部分：
    原告主張其右手腕在手術治療後活動度僅剩屈曲70度至伸展
    70度，按勞工保險殘廢給付標準表，係屬第94殘害項目，殘
    廢等級第13級，喪失勞動能力達23.07%，故計至法定退休年
    齡，計受有上開勞動能力之損失云云。惟原告就此部分之主
    張除提出上開診斷證明書外，並未提出其已達殘廢等級第13
    級之證明，嗣經本院就原告傷勢函詢財團法人義大醫院，經
    該院函覆：病患乙○○遭人砍傷右手腕，經接受血管、肌腱
    、正中神經及淺橈神經接合手術治療，一般而言可恢復八成
    以上手指感覺功能。…依病患最後一次門診紀錄所載，當時
    病患右手大拇指背側感覺不佳，右腕關節活動能力為屈曲70
    度至伸展70度，…，但仍不致於對勞動能力造成明顯影響等
    語，有上開醫院98年9 月11日義醫字第09 801557 號函可稽
    （見本院卷第35頁），且如原告訴代所述，原告現於馬祖當
    兵（見本院卷第22頁），以服役之要求標準，足見原告所受
    右手腕部分之傷害，應尚未至殘廢標準，亦不致於對勞動能
    力造成明顯影響，則原告既無從證明被告之傷害行為有致其
    達殘廢等級第13級，故其主張受有此部分損害，難謂有據。
  3.原告請求慰撫金500,000元部分：
    按慰藉金之賠償須以人格權遭遇侵害，使精神上受有痛苦為
    必要，其核給之標準固與財產上損害之計算不同，然非不可
    斟酌雙方身份資力與加害程度，及其他各種情形核定相當之
    數額（最高法院51年台上字第223 號判例意旨參照）。查原
    告係因被告之不法侵害而受有上開傷害已如前述，故其身體
    及精神自受有相當之痛苦可堪認定，應由被告賠償其精神上
    所受損害，爰審酌原告學歷為嘉南藥理科技大學畢，現於馬
    祖當兵，被告則係國中畢，目前無業，先前收入約1 、2 萬
    元，兩造名下均無不動產等情，此有稅務電子閘門財產所得
    調件明細表在卷可憑（見本院卷第15頁至第18頁），暨由被
    告僅因細故即毆打砍傷原告，加害情節實屬非輕，且犯後否
    認犯行態度未佳等情，並斟酌兩造之身分、經濟狀況、原告
    受侵害之程度等一切情狀，認原告請求精神慰撫金以40萬元
    為相當。
  4.綜上，原告得請求被告賠償之金額為417,743 元（117,743
    ＋400,000 ＝417,743 元）。
四、綜上所述，原告基於侵權行為法律關係請求被告給付417,74
    3 元及自附民裁定送達翌日起之98年5 月6 日起至清償日止
    ，按週年利率5 % 計算之利息，為有理由，應予准許。逾此
    部分之請求為無理由，應予駁回。
五、又本判決第1 項被告應給付之金額未逾50萬元，依民事訴訟
    法第389 條第1 項第5 款規定，應依職權宣告假執行，原告
    雖聲請就勝訴部分為假執行之宣告等語，惟本院既已依職權
    宣告假執行，因認原告此部分聲請，僅為促請本院為職權發
    動，併予敘明。另被告雖聲明願供擔保請准宣告免為假執行
    ，經核與法律規定相符，亦酌定相當之擔保金額宣告之。而
    原告其餘假執行之聲請，因訴之駁回而失所依附，不應准許
    ，自應併予駁回。
六、據上論結，本件原告之訴為一部有理由，一部無理由，依民
    事訴訟法第第385 條第1 項前段、第79條、第389 條第1 項
    第5 款、第392 條第2 項，判決如主文。
中    華    民    國    99    年    1     月    20    日
                  民事第四庭  審判長法  官  黃宏欽
                                    法  官  楊淑儀
                                    法  官  楊淑珍
正本係照原本作成。
如不服本判決，應於送達後20日內，向本院提出上訴狀並表明上
訴理由，如於本判決宣示後送達前提起上訴者，應於判決送達後
10日內補提上訴理由書（須附繕本）。
中    華    民    國    99    年    1     月    20    日
                                    書記官  吳良美


司法院資訊處製作；財團法人民間司法改革基金會備份。
